臺灣高雄地方法院刑事判決　　　　　　　　　　　　　九十一年度自字第二三三號
　　自　訴　人　甲○○
　　自　訴　人　乙○○
　　自　訴　人　丙○○
　　自　訴　人　戊○○
　　共　　　同
　　自訴代理人　丁○○
　　被　　　告　己○○
　　選任辯護人　鄭曉東
　　　　　　　　魏緒孟律師
右列被告因誣告案件，經自訴人等提起自訴，本院判決如左：
    主  文
己○○意圖他人受刑事處分，向該管公務員誣告，處有期徒刑壹年。
    事  實
一、己○○經由友人介紹而認識甲○○，並得知甲○○對古董深感興趣，雙方即因古
    董知識而熟識。己○○自民國七十九年十一月間起至八十二年七月間止，以有些
    將官子孫欲出售古董、及其已移民紐西蘭，古董無法運出國外，而遊說甲○○及
    其妻弟丙○○等人收購，先後分別售予甲○○計二千二百十七萬元、丙○○計九
    百十三萬一千六百元，即共計三千一百三十萬一千六百元之古董。嗣因甲○○及
    丙○○邀友人前去其等住處參觀，該友人告知上開所謂古董傢俱係屬膺品，或由
    越南進口之仿古董傢俱、或自市區商家即可購得，甲○○及丙○○並持所購得之
    金銅器物請他人鑑驗，該人告知均係仿造品，始知受騙。適己○○於八十二年十
    二月間自紐西蘭返台，攜帶禮物（衣服、香水）欲贈予戊○○（因戊○○與己○○係為舊識，並有恩於己○○）以為答謝，而以電話請丙○○代約戊○○，雙方
    即約定於八十二年十二月十一日晚上，在高雄市苓雅區○○○街四十九巷三十五
    號一樓丙○○住處見面。己○○於八十二年十二月十一日晚上七時十五分許，依
    約前去上址丙○○住處，當晚因丙○○指稱己○○所販售「古董」係屬膺品，己○○同意退貨後，雙方即先核對帳單（即退貨單）明細、金額後，再依退貨單金
    額協商簽發本票之張數、金額及日期。己○○事後心有未甘，為拒絕給付當晚所
    簽發之共計三千一百三十萬一千六百元之本票，明知於八十二年十二月十一日當
    晚除己○○及丙○○、乙○○、戊○○等共計四人在場外，別無其他多位不詳年
    籍姓名之男子在場，而其中一名男子有持疑似兇器之不明物，亦無當場向己○○
    恐嚇稱：「如不簽發本票，今晚別想走出翁宅」、「不簽，要你死得很難看」，
    並作勢欲予毆打，惡言相向，使己○○心生畏懼之恐嚇及妨害自由等情事，竟意
    圖使甲○○、乙○○、丙○○及戊○○受刑事處分，於八十二年十二月二十三日
    向高雄市政府警察局苓雅分局申告、及於八十三年一月十四日具狀向台灣高雄地
    方法院檢察署提起告訴，誣指甲○○、乙○○、丙○○及戊○○等人涉犯上開恐
    嚇取財等不實情事。嗣經台灣高雄地方法院於八十三年九月三十日以八十三年度
    訴字第一一七八號諭知甲○○等人均無罪，檢察官提起上訴，經台灣高等法院高
    雄分院於八十四年十一月二十八日以八十三年度上訴字第三二○二號上訴駁回，
    提起上訴，經最高法院於八十五年十二月六日以八十五年度台上字第五八一一號
    判決原判決撤銷，發回台灣高等法院高雄分院，並經台灣高等法院高雄分院於八
    十六年七月二十二日以八十六年度上更(一)第三號上訴駁回，再提起上訴，經最高
    法院於八十九年九月七日以八十九年度台上字第五三一五號上訴駁回確定。
二、案經甲○○、乙○○、丙○○及戊○○提起自訴。
    理  由
一、訊據被告己○○固坦認確有自七十九年十一月間起至八十二年七月間止，賣予自
    訴人甲○○共計二千二百十七萬元、及自訴人丙○○共計九百十三萬一千六百元
    之古董，並於八十二年十二月二十三日向高雄市政府警察局苓雅分局申告、及於
    八十三年一月十四日具狀向台灣高雄地方法院檢察署提起告訴自訴人甲○○、乙○○、丙○○及戊○○等人涉犯恐嚇取財等罪之事實不諱，惟矢口否有何誣告之
    犯行，辯稱：伊將該批古董賣予自訴人甲○○及丙○○時，係認為確實是古董，
    於八十二年十二月間，丙○○打電話予伊，佯稱有人要買古董而叫伊過去解釋，
    伊到達時有廖金德、丙○○及其太太在場，後廖金德稱有錶要給伊看，即走出去
    了，甲○○、乙○○及戊○○等人隨即進來，並有不詳年籍姓名之五名男子站在
    門口，且站在伊斜對面之男子並持槍，當時伊本欲爭論，但該持槍男子即稱「你
    還講」，戊○○並將伊壓住，稱甲○○及丙○○所購物品要還伊，後丙○○即持
    本票給伊，叫伊簽發本票，中途甲○○並將所謂購買之明細表扔在桌上即出去，
    後丙○○及戊○○恐嚇伊稱「若不簽本票，性命將休，今晚別想要走出去」等語
    ，伊因受恐嚇並遭自訴人等限制自由，不得已簽發本票四紙，金額共計三千一百
    三十萬一千六百元，而伊遭自訴人等限制自由約有七、八個鐘頭，所以伊除向警
    局報案外，並提起告訴，伊所告訴之事實均屬實，並無誣告自訴人等人，又伊告
    訴自訴人等恐嚇取財等案件，雖經法院諭知無罪確定，惟自最高法院八十五年度
    台上字第五八一一號判決觀之，該案原有諸多疑點，最後僅係因無證據足以證明
    自訴人等，而諭知無罪之判決云云。惟查：
  (一)被告確有自七十九年十一月間起至八十二年七月間止，販售所謂「古董」予自訴
    人甲○○及丙○○，自訴人甲○○計購買二千二百十七萬元，自訴人丙○○計購
    買九百十三萬一千六百元，即共計三千一百三十萬一千六百元，均已銀貨兩訖之
    事實，業據被告坦認不諱，並有被告所提出之退貨單載明在卷可據（見本院八十
    三年度訴字第一一七八號審卷第二十四頁背面）。復自訴人乙○○與甲○○、丙○○係屬夫妻、姐弟關係，因認均遭被告詐騙，而一併向被告索回被詐款項，由
    被告合併簽發金額共計三千一百多萬元之本票，並無不合，尚不能因自訴人丙○○之部分僅九百多萬元，而被告簽發本票之總金額高達三千一百多萬元，即謂其
    餘二千多萬元係基於不法所有之意圖。又洽商退貨事宜或相關條件，原可與退現
    或簽發本票定期退款同時為之，並非一定要事先商談，且前述退貨單既詳載所退
    貨品之名稱、件數、金額等，被告與自訴人均簽名按捺指紋於上，並各執乙份為
    據，而被告並未指訴其有遭恐嚇而簽押於退貨單情事，故被告對退貨之物品，係
    其出售之貨品，應無爭議。而被告與自訴人丙○○、甲○○均係舊識，交誼非淺
    ，對自訴人丙○○及甲○○收藏貨品處所，應瞭如指掌，自不能因未曾商談退貨
    事宜或相關條件，及鑑別是否原為被告出售之貨品，及置於何處，即簽發本票，
    而推論認定自訴人等人有對被告施以恐嚇情事，致被告有所畏懼而簽發系爭本票
    。
  (二)被告與自訴人丙○○、甲○○、乙○○及戊○○等人原係舊識，此為雙方於本院
    八十三年度訴字第一一七八號審理時所是認。而自訴人丙○○及甲○○等向被告
    購得該古董後，因自訴人丙○○由友人處得知向被告所購之古董係屬膺品，或由
    越南進口之仿古董傢俱，不甘受騙，氣憤異常，並將此事實告之自訴人戊○○（
    戊○○與己○○亦係舊識，且有恩於己○○），自訴人丙○○等遂趁被告自紐西
    蘭返國，攜帶禮物（衣服、香水）欲贈送自訴人戊○○之便，電邀被告至自訴人
    丙○○住處，商討退貨還錢乙事，此有被告與其姐潘瑪琍於八十三年一月十三日
    之電話錄音可佐，且據自訴人戊○○於本院八十三年度訴字第一一七八號審理時
    當場提示被告所不否認之禮物，復據自訴人丙○○及乙○○等供述確實，是被告
    顯非受誘前往。從而，被告辯稱：於八十二年十二月間，係丙○○打電話予伊，
    佯稱有人要買古董而叫伊過去解釋，始受騙前往云云，與事實已有不符。
  (三)被告於本院八十三年度訴字第一一七八號審理時陳稱：伊係於案發當日晚上七時
    十五分許至丙○○上開住處至隔日凌晨三時十五分許始離去，且卷附之退貨單即
    清單亦係伊所書寫等語。而觀之退貨單上所載，其中磁器一批十件，金額原為二
    十一萬六千元，名家壺八個原金額三十六萬元，經被告更正為二十二萬一千六百
    元及二十萬元，且在上捺指印以示慎重，此據被告於本院八十三年度雄簡字第四
    九號自認不諱，有該案民事判決書及退貨單影本在卷可按；由上開記載之情形以
    觀，金額有由少變多，亦有由多變少，其中並有將翡翠戒子一個三十萬元部分刪
    掉，顯然被告與自訴人丙○○等確有於上開期間詳細商討退貨還款乙事，並係慎
    重其事遂一核對金額，被告並在自由意志下簽寫退貨單，且加捺無可變造之指紋
    ，以示雙方均慎重其事，殆可置信。並參以被告及自訴人丙○○於台灣高等法院
    高雄分院八十三年度上訴字第三二○二號審理時均陳稱：己○○於深夜要離開丙○○上址住處時，乙○○問以如何來的，己○○答以係搭計程車來的，丙○○乃
    表示要開車送己○○回家，己○○亦答應並被載送回家等情（見台灣高等法院高
    雄分院八十三年度上訴字第三二○二號審卷第一八二面背面）；由此觀之，被告
    於離開翁宅時，與自訴人丙○○之友誼尚存，並無破裂，故自訴人丙○○始表示
    以車載送，被告亦欣然接受，被告若係被迫簽發上開三千多萬元本票，其等間曷
    克親蜜至此。
  (四)依自訴人所提出被告於當晚簽發系爭本票時之錄影帶顯示（此經本院八十三年度
    訴字第一一七八號當庭播放勘驗，並經台灣高等法院高雄分院八十三年度上訴字
    第三二○二號及八十六年度上更(一)字第三號數度當庭播放勘驗，並於台灣高等法
    院高雄分院八十六年度上更(一)字第三號合議庭共同勘驗），整捲錄影帶只有被告
    及自訴人丙○○、乙○○、戊○○等四人在場，別無第三人在場，被告辯稱：自
    訴人夥同其他不詳姓名者多人在場，並揚言：「如不簽發本票，今晚別想走出翁
    宅」、「不簽，要你死得很難看」，並作勢欲予毆打，惡言相向，使伊心生畏懼
    ，而依其等意思簽交本票四張云云，自屬無稽。並被告於簽發系爭本票時乃翹腳
    簽寫，神情自若，並無恐慌畏懼之態，期間並以玩笑口吻與自訴人戊○○相對，
    復不斷與自訴人乙○○、丙○○協商本票到期日，且信誓旦旦保證多寬限期日必
    能籌款兌現。且自訴人乙○○於被告喝完開水後更起身持壺幫被告加水，期間毫
    無所謂強暴、脅迫或令告訴人心生畏懼之情，雙方亦均無強烈肢體動作，此經法
    院當庭勘驗該錄影帶屬實，有勘驗筆錄在卷可憑。而被告於本院審理時雖聲請再
    行勘驗上開錄影帶，惟上開錄影帶業經該案一、二審調查審理時，當庭勘驗多次
    明確，已如前述，本院認並無再行勘驗之必要，附此敘明。又被告於台灣高等法
    院高雄分院八十六年度上更(一)字第三號審理時質疑：期間曾有電話鈴響，丙○○
    接聽後掛斷云云，此固有丙○○按鍵再拿起聽筒，但接近耳朵後，未置一言即又
    放下，先後數次均同之情形，然此顯係未聞對方說話因而掛斷電話，上情並無可
    疑之處，自不足為不利於自訴人之證據。此外，另一捲錄影帶之內容，係被告先
    前在同上地點與自訴人乙○○及丙○○等鑑賞古董，全程幾乎均由被告一人高談
    闊論，比手劃腳，侃侃而談，淊淊不絕，聲音宏亮，內容漫無邊際，相談甚歡，
    益徵被告與自訴人雙方過去因古董而相交甚融洽，上情核與八十二年十二月十二
    日凌晨在同上地點之一切作為（即前述簽發本票時之各情狀）並無相衝突之處。
  (五)被告雖辯稱：自訴人等係刻意截取伊簽發系爭本票時之片段加以錄製，而將前脅
    迫之部分不予錄製云云。然查，自訴人等苟真欲對被告恐嚇取財，本可於告訴人
    進門時（即當（十一）日晚上七時十五分許）或於被告戊○○到達時（當（十一
    ）日晚上十時）即逼令告訴人簽發本票，以爭取時效，並可避人耳目，或免橫生
    枝節，實不必拖延至翌（十二）日凌晨；更勿庸讓被告分別簽發到期日及金額均
    不相同之系爭四紙本票，而僅逼迫被告簽交乙紙總金額為三千一百三十萬一千六
    百元之本票即可。況該四紙本票，最早之到期日為八十二年十二月十五日，最晚
    則為八十三年元月三十日，期間隔一個半月之久，而衡之常情，分期給付之貨款
    ，應為發票人與執票人商量之結果，又期間愈長，風險愈高，兌現與否更屬未知
    ，自訴人苟意在恐嚇取財，何須自尋麻煩。是被告辯稱簽發本票前之脅迫情事，
    顯非實在，不足採信。並被告事後復於八十二年十二月十二日以電話要求自訴人
    丙○○寬容，讓其有時間尋找倉庫供存放所欲收回之古董，以利運回出售，並謂
    「你既不要，我就全部收回轉售」等語；又被告與其姐及同居人洪秀花，並勾串
    蓄意造假證據誣陷，有其錄音帶可按（經台灣高等法院高雄分院八十六年度上更
    (一)字第三號當庭播放鑑聽），益徵被告一切作為均係有意安排，惟不知卻為自訴
    人錄下其事證，凡此言談其聲音亦與上揭錄影帶均出於自然之情無異。
  (六)空頭支票之刑責被取消後，民間使用商業本票，亦非無有，且卷附之空白本票，
    於一般書局或商店即可購得，是在無其他積極證據可資佐證之情形下，自難僅憑
    自訴人丙○○備有空白本票，遽予推論自訴人等有實施恐嚇之情事，兩者實難畫
    一等號。復系爭四紙本票之金額高達三千一百三十萬一千六百元之鉅，被告安全
    離開自訴人丙○○住處後，苟真受有強暴、脅迫或其他足使其心生畏懼致簽交該
    四紙本票之情事，衡情被告理應即時報警處理，惟被告於八十二年十二月十四日
    ，向高雄市政府警察局前鎮分局提出之告訴狀稱「被告丙○○以電話約騙告訴人
    於八十二年十二月十二日晚上七時許，以要鑑定古董為由，將告訴人騙到他住所
    ，當告訴人進入他住所，被告等人已準備空白本票一本，強迫告訴人簽發本票四
    張，金額三千一百三十餘萬元，當時除被告等人外，尚有不詳姓名之四、五名壯
    漢在場，有一人手抱一包不明物，出言恐嚇告訴人簽發該四張本票，如不簽要置
    答辯人於死地，並限制答辯人行動，不能對外連結，不能打電話，本票如不簽，
    生命安全立受威脅，告訴人在心生畏佈之情況下，且生命安全在無法保障情形下
    ，被迫簽立本票四紙交付之，凌晨三時釋放告訴人回家」；於八十二年十二月十
    七日在高雄市政府警察局前鎮分局警訊筆錄稱「‧‧‧當時在生命安全受威脅，
    心生畏懼，且丙○○等人不時以兇惡言詞壓迫，其中一不詳姓名男子手抱不名物
    ，疑似兇器，在種種不利之情形下我才簽下四張本票」；於八十二年十二月二十
    三日高雄市政府警察局苓雅分局申告，警訊筆錄稱「我因害怕翁某等人報復，故
    延至十三日到高雄市政府警察局前鎮分局刑事組報案做筆錄」（見警卷第一至五
    、十七、二十、二十一頁）。又被告於八十三年一月十五日向台灣高雄地方法院
    檢察署告訴，而上揭警訊及刑事告訴狀則由高雄市政府警察局苓雅分局於八十三
    年一月十三日移送偵辦，而經台灣高雄法院高雄分院於八十三年度上訴字第三二
    ○二號向高雄市政府警察局前鎮分局函查：八十二年十二月十三日，有無告訴人
    到該分局刑事組報案或遞狀告訴自訴人四人恐嚇取財等罪，如有該案如何進行及
    終結等情，該局覆稱：「己○○遞狀告訴丙○○、甲○○夫婦、戊○○等人恐嚇
    取財等罪，經查閱本分局刑事案件移送總局結果，並無該案記錄」，有該分局高
    市警前分刑字第一五五五三號函在卷可稽（見台灣高等法院高雄分院八十三年度
    上訴字第三二○二號審卷第一四八頁）。由上開經過事實以觀，足見其中應另有
    隱情。
  (七)被告於本院八十三年度訴字第一一七八號審理時自承：「高組長（指苓雅分局刑
    事組長）要我們和解，我告訴他，事實上只有一千二、三百萬元而已，如東西沒
    壞，我願和解，如一件都不缺，一千萬元我願還」等語，且據證人翁俊鈞到庭證
    稱：「八十三年元月五日刑事組長傳月珀、木端問筆錄，我去時承辦人員不在，
    我碰到高組長，高組長要我們和解，組內有六人，潘某及其姐、洪秀花等人均在
    ，高組長問我與月珀、木端之關係如何，我說很好，我拿出退貨單向高組長說這
    是經過討論的，潘某也拿出一張，潘某說林桂詮部分是甲○○買的不包括在內，
    高組長問潘某，潘某承認有二千萬元，但願以一千萬元和解，高組長說差太多了
    ‧‧‧元月十二日又在苓雅分局刑事組第二次和解，潘某提高至一千二百萬元，
    但和解沒成，演變成今天」等語（見本院八十三年度訴字第一一七八號審卷於八
    十三年五月二十七日審理筆錄）。準此，若被告確係被強暴、脅迫而簽交系爭四
    紙本票（金額高達三千餘萬元），應屬駭人聽聞之重大刑事案件，何以主管治安
    之刑事組長要告訴人與被告（匪徒）等和解？而告訴人仍願以高達一千萬元之數
    目與被告和解？實在令人匪夷所思，衡之常情，更難想像。足證本件確係因被告
    售與自訴人丙○○等之古董、傢俱被指係膺品，自知理虧，而進一步磋商退貨還
    款無訛，應非恐嚇取財所可比擬。最高法院以八十五年度台上字第五八一一號發
    回意旨略稱被告爭辯其中部分係向林桂詮買的，但經台灣高等法院高雄分院八十
    六年度上更(一)字第三號調查審理時，讓雙方各抒所見時，已足徵該部分古董之買
    賣仍非與被告無關，故被告與其姐潘瑪琍曾於八十三年一月十三日以電話要求林
    桂詮出庭為證（囑其出面證稱古董向林桂詮買，錢是林桂詮收的云云），為林桂
    詮所拒（稱那是偽證，復謂這買賣是你接的，從頭到尾我都不知道，你怎麼接，
    賣多少，我都不知道‧‧‧潘某則稱不可以不可以，說不知道就慘了云云），俟
    林桂詮於本院八十三年度訴字第一一七八號審理時於八十三年六月三日到庭證述
    ：伊沒賣給自訴人，己○○有帶甲○○來找伊，伊等古董有收藏，伊沒賣給他們
    ‧‧‧己○○有帶他們來參觀伊的收藏，己○○稱他們喜歡伊的東名，出價一千
    多萬元，伊不願意，但願己○○以東西向伊交換，有收己○○四、五件東西，伊
    只等只有互換東西，沒拿到錢，錢是己○○收走的等語（見本院八十三年度訴字
    第一一七八號審卷第一一二至一一四頁），仍為不利於被告之證言。被告於警訊
    稱一部分向林桂詮買的（警卷第二頁），自訴人甲○○該案偵查中亦稱「第一批
    潘某說是林桂詮的東西，潘某有說一千一百五十萬元是林桂詮的東西，為了買那
    一批古董去見林桂詮，是潘某介紹的他一直遊說我買，他說東西不是他所有」（
    見台灣高雄地方法院檢察署八十三年度偵字第一六八四號偵卷第三十四、三十五
    頁），益徵此部分係被告為達成交易，以交換之方式自證人林桂詮取得後賣予自
    訴人甲○○。另證人廖金德亦證稱「確實日期我也記不得，但我有去丙○○家聊
    天，有看見己○○，去時約下午八時左右，因我是十二月八日自美回國，丙○○
    家有他們夫妻在，看見他們在談古董的事，大部分者是潘先生講，過不久潘先生
    說他好像在等人，且有禮物要送他，所以我不好意思再繼續打擾，則告辭，我約
    在那裡停留一個鐘頭左右，之間有看見戊○○來」等語，亦不能為有利於被告或
    不利於自訴人之證言。
  (八)被告雖提出其與自訴人戊○○於八十二年十二月十四日之電話錄音帶，內容略以
    ：「楊：你說我叫一群去，是我叫的囝仔嗎？你要問清楚，那些人我根本也不認
    識，是我來他家（丙○○宅）才看到那麼多人，到底在做些件麼？」等情，且自
    訴人戊○○亦於本院八十三年度訴字第一一七八號審理時自承：八十二年十二月
    十四日電話是伊打的，那些話是我講的等語。據以指稱自訴人等確有對被告施強
    暴脅迫云云。然查僅憑戊○○之上開二句錄音內容，並不足以認定究竟是誰參與
    其事？如何參與其事？尤以被告所謂有一人手抱似兇器之物云云，並無具體事證
    ，純憑臆測，尚難遽認自訴人等有恐嚇之犯行。蓋私人住宅，難免有親友之進出
    ，不能一有與告訴人不認識之多人進入，即遽認係屬施以恐嚇取財之證據。何況
    依該錄音帶內容觀之，戊○○答稱：「你爸（戊○○自稱）也沒賺湯賺粒（沒得
    到好處），及要拿那四張是不可能的，那不要緊，現在你還誤會他們（丙○○等
    ）拗（以不正當方法拿取不義之財）你就是」等語（以上是片段節錄），足見自
    訴人戊○○不可能幫助丙○○等恐嚇取財，自訴人丙○○亦無施恐嚇取財行為，
    告訴人簽發四張本票是應該的，不可能再取回。
  (九)參以被告與自訴人等系爭四張本票債權民事糾紛，經本院以八十三年度雄簡字第
    四九號及八十三年度簡上字第一五二號民事判決被告己○○敗訴確定，有上開民
    事判決二份可按。並本件古董買賣糾紛，亦經自訴人甲○○及丙○○自訴被告己○○及其同居人洪秀花詐欺，為本院以八十三年度自字第五三號判處被告己○○
    及其同居人洪秀花詐欺成立，經該案被告己○○及洪秀花提起上訴，台灣高等法
    院高雄分院以八十三年度上易字第一九三七號改判該案被告己○○及洪秀花無罪
    確定，然其理由則稱該案被告己○○及洪秀花雖未交待其古董之來源或來源不符
    ，但該案自訴人仍不能證明該案被告己○○及洪秀花所售者係膺品，始改判該案
    被告己○○及洪秀花無罪，惟此亦不能以此推定本件自訴人等因此糾紛，與本件
    被告為退貨索賠之行為係恐嚇取財之方式，況本件被告於該案件中亦不諱言「你
    全部退貨給我沒關係」、「我要收回來，我要趕快收回來」等語，且該無罪判決
    中，仍交待該案自訴人非出於強暴、脅迫之方式為之綦詳，附此敘明。
  (十)此外，復有本院八十三年度訴字第一一七八號、台灣高等法院高雄分院八十三年
    度上訴字第三二○二號、八十六年度上更(一)第三號、最高法院八十五年度台上字
    第五八一一號及八十九年度台上字第五三一五號等刑事判決書各乙份在卷足憑。
  (十一)綜據上述事證以觀，被告於八十二年十二月十一日晚上七時十五分許，係攜帶禮
    物（衣服、香水）欲贈予自訴人戊○○，依約前高雄市苓雅區○○○街四十九巷
    三十五號一樓丙○○住處，明知當場除其及自訴人丙○○、乙○○、戊○○等共
    計四人在場外，別無其他所謂不詳年籍姓名之男子，並其中一名男子有所謂手抱
    疑似兇器之不明物，且係因自訴人丙○○指稱其所販售所謂「古董」係屬膺品，
    自知理虧，而同意退貨，雙方進一步磋商退貨還款事宜，先核對退貨單明細、金
    額後，再依退貨單金額協商簽發本票之張數、金額及日期，完全係自出被告自由
    意志為之，並無所謂恐嚇稱：「如不簽發本票，今晚別想走出翁宅」、「不簽，
    要你死得很難看」，並作勢欲予毆打，惡言相向，使被告心生畏懼之恐嚇及妨害
    自由等情事，被告於簽交本票四紙，金額共計三千一百三十萬一千六百元後，為
    拒絕給付該款項，竟意圖使自訴人甲○○、乙○○、丙○○及戊○○受刑事處分
    ，於八十二年十二月二十三日向高雄市政府警察局苓雅分局申告、及於八十三年
    一月十四日具狀向台灣高雄地方法院檢察署提起告訴，虛偽指稱自訴人甲○○、
    乙○○、丙○○及戊○○等人有對其施以恐嚇及妨害自由等行為，其對於自訴人
    等有誣告之故意，已經明確。是被告所辯上情，顯係事後卸責之詞，委無可採。
    從而，本件事證明確，被告上開誣告犯行，實堪認定。
二、按刑法第一百六十九條之誣告罪，以意圖他人受刑事或懲戒處分，向該管公務員
    誣告為構成要件，故該項犯罪不特須指出其具體事實足以使人受刑事或懲戒處分
    ，且須明知其為虛偽，具有故意構陷之情形始能成立；若告訴人以自己親歷被害
    事實，堅指被訴人有犯罪行為，指名向該管公務員告訴者，即不能謂告訴人不應
    負誣告罪責，最高法院二十二年上字第三三六八號及三十二年上字第一八四號判
    例參照。被告以自己親身經歷之事實，向有偵查權限之機關，虛構及誣指自訴人
    等共同涉犯恐嚇取財等罪嫌。核被告己○○所為，係犯刑法第一百六十九條第一
    項之誣告罪。被告以一行為同時誣告數人數項不實情事，所侵害之國家司法權正
    當行使法益單一，為單純一罪。又被告雖先向高雄市政府警察局苓雅分局申告，
    並制作筆錄，復本其相同之誣告犯行，具狀向台灣高雄地方法院檢察署提起告訴
    ，然其於警局所指述自訴人等涉嫌恐嚇取財等犯行之指述資料，已全部移送至該
    管檢察官偵辦，二者應屬同一查證之過程，自屬一體不可分割，是被告向二處有
    偵查權之機關數度誣指之行為，實係出於單一誣告犯意，而欲達成同一犯罪結果
    之數個動作，應係接續犯之單純一罪。爰審酌被告之品行，為拒絕給付上開退貨
    款項，竟以誣告之手段，誣指自訴人等涉犯恐嚇取財等罪，歷經六年多訴訟，自
    訴人始獲無罪判決確定，其等身心皆蒙受鉅大傷害，且對於司法審判之公正性危
    害非輕，浪費司法資源，其心態已具高度之可非難性，犯罪後又不知悔悟，一味
    諉過，亦未對自訴人等作任何補償等一切情狀，量處如主文所示之刑，以資懲儆
    。
據上論斷，應依刑事訴訟法第三百四十三條、第二百九十九條第一項前段，刑法第一
百六十九條第一項，判決如主文。
中      華      民      國      九十一    年      九    月      十八    日
                                臺灣高雄地方法院刑事第六庭
                                    法  官   洪榮家
右正本證明與原本無異。
如不服本判決，應於判決送達後十日內，向本院提出上訴狀。
                                    書記官    陳寰瑛
中      華      民      國      九十一    年     九    月      十八    日
附錄本案論罪科刑法條全文：
刑法第一百六十九條
  意圖他人受刑事或懲戒處分，向該管公務員誣告者，處七年以下有期徒刑。
  意圖他人受刑事或懲戒處分，而偽造、變造證據，或使用偽造、變造之證據者，亦
  同。
